【裁判字號】    92,自,68
【裁判日期】    920729
【裁判案由】    違反動產擔保交易法
【裁判全文】
臺灣臺中地方法院刑事判決                            九十二年度自字第六八號
    自  訴  人  乙○○○有限公司  設臺中市西屯區○○○街四二號一樓
    代  表  人  丙○○
    被      告  甲○○
右列被告因違反動產擔保交易法案件，經自訴人提起自訴，本院判決如左：
    主  文
甲○○動產擔保交易之債務人，意圖不法之利益，將標的物遷移，致生損害於債權人
，處拘役參拾日，如易科罰金，以參佰元折算壹日。緩刑貳年。
    事  實
一、甲○○於民國九十一年一月二十八日，以動產擔保交易附條件買賣之方式，向乙
    ○○○有限公司（下稱晉溢公司）購買車牌號碼ＶＰＰ－三七八號之輕型機車一
    輛，約定除自備款為新台幣（下同）四千元外，其餘價款三萬二千四百元分十二
    期給付，每期應給付二千七百元，於每月三十日付款，並約定標的物存放地點為
    臺中市○○路四三九之十七巷二弄三號九樓之三，且在價金未全數清償前，甲○
    ○僅得依約佔有使用，不得任意遷移、出賣、出質、移轉、抵押或為其他處分；
    詎甲○○在取得前揭機車後，僅繳付三期約定分期價款，自九十一年四月起即未
    依約清償，隨即意圖為自己不法之利益，於九十一年十一月某日，未經晉溢公司
    同意即擅自將標的物即前述機車一輛遷移至臺中市北屯區○○○街七十六號一樓
    ，晉溢公司因而追索無著，致生損害於債權人晉溢公司。
二、案經晉溢公司（代表人丙○○）提起自訴。
    理  由
一、訊據被告甲○○已坦承有於前揭時地向自訴人購車卻未按期繳款，且將前開機車
    一輛遷移等事實，其雖辯稱：依約定繳付三期價款後，第四期原本無錢繳納，但
    後來欲付款時又因購車之機車行已經遷移才未繳款，亦無法通知遷移機車情事云
    云；但查，被告已自承締約當時自訴人確有交付該公司聯繫地址、電話及以劃撥
    方式繳款等資料，足見縱使被告購入機車之機車行已經遷移，被告仍得依締約時
    所取得自訴人之聯繫資料付款，其雖又謂該資料因事後丟掉而無法覓得自訴人云
    云，然而，自訴人迭稱曾以電話通知被告付款方式，而被告復自承於第四期價款
    繳付期限屆至時即無力付款，且於本院審理中仍陳稱無力付清價款，希望自訴人
    令其得分期清償等語，足見被告於遷移該機車前即已發生無相當資力按約給付價
    款之情形，加以其於本院審理中仍陳稱無力依約付清價款之經濟狀況，其辯稱係
    因事後無法覓得自訴人才未繼續繳款云云，即難採信，其於遷移機車前既已無相
    當資力依約繳付車款，其擅自遷移應係基於為自己不法利益之意圖，仍堪認定；
    此外，復有附條件買賣契約書、存證信函等影本各一份在卷可資佐證。是本案事
    證已臻明確，被告上開犯行，洵堪認定。
二、查被告為前揭動產擔保交易之債務人，其未依約清償款項後，隨即將前開車輛出
    賣與他人，致晉溢公司無法依與被告間契約約定取回上開車輛，自足以生損害於
    該動產擔保交易債權人晉溢公司，核其所為，係犯動產擔保交易法第三十八條之
    罪。爰審酌被告犯後雖未坦承全部犯行，但其前未曾受有期徒刑以上刑之宣告，
    有臺灣高等法院被告全國前案紀錄表一份可參，素行尚可，且其所積欠車款數額
    非高，犯後並已與自訴人洽商和解事宜，業據自訴人陳稱在卷，犯後態度尚佳，
    犯罪情節、手段亦非嚴重，及其犯罪動機、目的等一切情狀，量處如主文所示之
    刑，並依刑法第四十一條第一項前段規定，諭知易科罰金之折算標準，以示懲儆
    。末查，被告前未曾受有期徒刑以上刑之宣告，有臺灣高等法院被告全國前案紀
    錄表一份在卷可按，被告既已積極與自訴人洽商還款事宜而願意賠償自訴人所受
    損害，足見已有悔意，其經此教訓，當知警惕而無再犯之虞，本院綜核各情，所
    宣告之刑，認以暫不執行為適當，併予宣告緩刑二年，以啟自新。
據上論斷，依刑事訴訟法第三百四十三條、第二百九十九條第一項前段，動產擔保交
易法第三十八條，刑法第十一條前段、第四十一條第一項前段、第七十四條第一款，
罰金罰鍰提高標準條例第一條前段、第二條，判決如主文。
中      華      民      國    九十二    年      七      月    二十九    日
                              臺灣臺中地方法院刑事第一庭
                                    法  官  林  麗  真
右正本證明與原本無異。
如不服本判決，應於送達後十日內向本院提出上訴狀(須附繕本)，上訴於台灣高等
法院台中分院。
                                    書記官
中      華      民      國    九十二    年       七    月     二十九    日
附錄本案論罪科刑法條全文
動產擔保交易法第三十八條
  動產擔保交易之債務人，意圖不法之利益，將標的物遷移、出賣、出質、移轉、抵
  押或為其他處分，致生損害於債權人者，處三年以下有期徒刑、拘役或科或併科六
  千元以下之罰金。


司法院資訊處製作；財團法人民間司法改革基金會備份。
